【裁判字號】    87,上訴,3250
【裁判日期】    890120
【裁判案由】    毒品危害防制條例等
【裁判全文】
臺灣高等法院刑事判決                          八十七年度上訴字第三二五號
    上  訴  人
    即  被  告  甲○○
右上訴人即被告因違反藥事法等案件，不服臺灣台北地方法院八十七年度訴字第七二
五號，中華民國八十七年五月二十一日第一審判決（起訴案號：臺灣台北地方法院檢
察署八十七年度偵字第二三三九號）提起上訴，本院判決如左：
    主      文
原判決關於甲○○非法吸用化學合成麻醉藥品暨其執行刑部分均撤銷。
甲○○施用第二級毒品，免刑。
扣案安非他命小包（重點陸公克）沒收。
    事  實
一、甲○○基於概括之犯意，於民國八十七年一月二十五日零時二十分前之九十一時
    二十分內之某時，在不詳處所，非法吸用化學麻醉藥品安非他命（以下簡稱安非
    他命）一次。迄八十七年一月二十五零時二十分許，在台北市○○街六○○巷七
    十六弄一三一號四樓住處內為警當場查獲，並扣得安非他命三小包（重三點六公
    克），且經警於八十七年一月二十五日上午五時許採尿送驗。
二、案經台北市政府警察局大安分局報請臺灣臺北地方法院檢察署檢察官偵查起訴。
    理  由
一、訊據被告甲○○，矢口否認有於上開時、地非法吸用安非他命之犯行，辯稱：伊
    於八十六年三月三十一日假釋出獄後就沒有吸用安非他命，扣案之安非他命三小
    包並非其所有。經查被告於八十七年一月二十五日零時二十分為警查獲時，於該
    日上午五時許採取被告尿液後送台北市立療養院檢驗結果，確有安非他命陽性反
    應，有該院出具之八十七年二月二日煙毒尿液檢驗報告書一紙附卷可憑，復參諸
    行政院衛生署八十一年二月八日（81）藥檢壹字第００一一五六號函所附之其內
    容謂：甲基安非他命經口服投與後約百分之七十於二十四小時內自尿中排出，約
    百分之九十於九十六小時內自尿中排出，由於目前國內尿液中甲基安非他命之檢
    驗僅為鑑定其是否為陽性反應尚未定其含量，且甲基安非他命成分之檢出與其投
    與方式、投與量、個人體質、採尿時間與檢測儀器之精密度等諸多因素有關，因
    此僅憑尿液中呈安非他命陽性反應，並無法確實推算吸食時間距採集時間之長短
    ，惟依上述資料推斷，最長可能不會超過四日等語。足認被告確於八十七年一月
    二十五日零時二十分前之九十一時二十分內有吸用安非他命非行，被告辯稱其餘
    假釋後即未再吸用安非他命，顯不足採信，此外，復有扣案安非他命三小包可稽
    ，事證明確，被告非法吸用安非他命犯行洵堪認定。
二、原審法院適用麻醉藥品管理條例第十三條之一第二項、第四款及其他有關法律之
    規定，予以論處罪刑，固非無見。然查：被告於犯罪行為後，毒品危害防制條例
    已於民國八十七年五月二十二日公布生效，依該條例第二條第二項第二款、第十
    條第二項、第二十條第一項、第二項、第二十三條第一項、第三十五條第三款之
    規定，安非他命列為第二級毒品，施用者必須先經由觀察勒戒程序，經觀察勒戒
    後認無繼續施用毒品傾向者，或經認有繼續施用毒品傾向，施以強制戒治期滿者
    ，審理中之案件均應為免刑之判決。而上開新法之規定，與被告行為時之舊法（
    麻醉藥品管理條例第十三條之一第二項第四款）相比較，新法又有利於被告，自
    應適用該新法。從而原判決即有不當，要屬無可維持，應予撤銷改判。
三、核被告所為，係犯毒品危害防制條例第十條第二項之罪。其施用前持有之低度行
    為，應為施用之高度行為所吸收，不另論罪。然因其經臺灣板橋地方法院裁定交
    付觀察勒戒後，認有繼續施用毒品傾向，再裁定令入戒治處施以強制戒治，復因
    強制戒治執行已滿三月，戒治處所認無繼續戒治之必要，經檢察官聲請本院裁定
    停止戒治，其停止期間，交付保護管束，茲保護管束已於八十八年十一月二十二
    二日期滿未經撤銷，有臺灣板橋地方法院檢察署函影本可稽（見本院卷第一三二
    頁），依毒品危害防制條例第二十二條第二項，視為強制戒治期滿，故依法為其
    免刑之諭知。
四、扣案之安非他命小包（重點陸公克），應依毒品危害防制條例第十八條第一
    項前段規定沒收銷燬之。
據上論斷，應依刑事訴訟法第三百六十九條第一項上段、第三百六十四條、第二百九
十九條第一項但書，毒品危害防制條例第十條第二項、第十八條第一項前段、第二十
三條第一項、第三十五條第三款，刑法第十一條前段、第二條第一項前段，判決如主
文。
本案經檢察官沈明彥到庭執行職務。
中    華    民    國     八十九     年      一       月       二十      日
                              臺灣高等法院刑事第二十二庭
            審判長法  官
                                        法  官
                                        法  官
得上訴


司法院資訊處製作；財團法人民間司法改革基金會備份。
